【裁判字號】    98,上易,1261
【裁判日期】    980722
【裁判案由】    詐欺
【裁判全文】
臺灣高等法院刑事判決                98年度上易字第1261號
上  訴  人  臺灣臺北地方法院檢察署檢察官
被      告  丁○○
上列上訴人，因被告詐欺案件，不服臺灣臺北地方法院98年度易
字第468號，中華民國98年4月29日第一審判決（聲請簡易判決處
刑案號：臺灣臺北地方法院檢察署98年度偵字第218 號、2864號
，並經高雄地檢署檢察官移送併辦：98年偵字第13866 號）提起
上訴，本院判決如下：
    主  文
原判決撤銷。
丁○○幫助犯詐欺取財罪，處有期徒刑肆月，如易科罰金，以新
臺幣壹仟元折算壹日。
    事  實
一、丁○○依其智識程度暨社會經驗，明知社會週遭詐騙之案件
    層出不窮，可預見將自己銀行帳戶存摺、金融卡及密碼提供
    他人使用，恐遭他人作為人頭帳戶，供作詐欺集團匯款工具
    ，詎丁○○基於幫助他人詐騙他人財物之未必故意，於民國
    （下同）97年9月4 日，在臺北縣板橋市亞東醫院捷運站2號
    出口前，將其在第一商業銀行古亭分行（下稱一銀古亭分行
    ）所申請帳號00000000000 號帳戶存摺影本及金融卡，交付
    與真實姓名年籍不詳男子，並告以密碼供該人使用。嗣真實
    姓名年籍不詳之詐騙集團成員，意圖為自己不法之所有，於
    97年9月5日撥打甲○○、乙○○及丙○○電話，分別佯稱係
    東森電視購物台及奇摩拍賣家，並表示購物付款有誤，需至
    自動櫃員機前依其指示操作云云，使甲○○、乙○○及丙○○陷於錯誤，於同日下午6時38分、7時8分、7時30分，先後
    匯款新臺幣（下同）31000元、22000、50000 元，至丁○○
    上開帳戶內，旋遭真實姓名年籍不詳詐騙集團成員以金融卡
    提領，經警循線查獲。
二、案經臺北市政府警察局大安分局移由臺灣板橋地方法院檢察
    署檢察官偵查起訴，暨由高雄地檢署檢察官移送本院併辦。
    理  由
一、本判決如下所引被告以外之人於審判外陳述，固屬傳聞證據
    ，惟公訴人及被告就該等審判外陳述證據能力，於本案言詞
    辯論終結前均未為聲明異議，本院審酌該等證據資料製作時
    之情況，並無違法不當及證明力明顯過低之瑕疵，亦認為以
    之作為證據應屬適當，爰依刑事訴訟法第159條之5規定，認
    該等證據資料，均有證據能力。
二、訊據被告（下稱被告）丁○○，固坦認有於上開時地交付身
    分證及存摺封面影本、提款卡並告以提款卡密碼予姓名年籍
    不詳男子等情，惟矢口否認有幫助詐欺犯行，先後辯稱：其
    因看報紙應徵司機，按廣告上電話與一名姓名年籍不詳男子
    接洽，該男子表示須交付證件及存摺封面影本、提款卡及密
    碼，測試完畢即歸還，其就依約交付證件予該男子，第二天
    也有向該男子要回證件，後來就找不到對方，其才知道可能
    被騙了，也主動去銀行辦手續，無幫助詐欺集團之故意云云
    。惟查：
(一)被告於97年9月4日晚間有將其於一銀古亭分行所開立之帳號
    00000000000 號帳戶存摺封面影本、提款卡，持往臺北縣板
    橋市亞東醫院捷運站2 號出口附近，交由真實姓名年籍不詳
    之成年男子收受，並告知提款卡密碼等情，迭據被告於警詢
    、偵查及法院審理時自承不諱，並有被告開戶資料及印鑑卡
    可稽（218 號偵查卷10、11頁）。被害人甲○○、乙○○、
    丙○○於翌日接獲詐欺集團成員來電，分別佯稱係東森電視
    購物台及奇摩拍賣家，並表示購物付款有誤，需至自動櫃員
    機前依其指示操作云云，使甲○○、乙○○、丙○○均陷於
    錯誤，於同日下午6時38分、7時8分、7時30分，先後依指示
    匯款31000元、22000、50000 元至被告上開帳戶，旋遭不明
    人士以提款卡提領一空乙節，亦據被害人甲○○、乙○○、
    丙○○於警訊指證明確（2864號卷4至5頁、218 號偵卷2至3
    頁、鳳山分局警詢卷），並有第一銀行自動櫃員機交易明細
    及上開帳戶存摺內頁等件影本在卷可憑（2864號偵卷5 頁、
    218號偵卷6、11頁背面），此部分事實，洵堪認定。
(二)被告雖矢口否認有上開幫助詐欺犯行，辯稱係為應徵工作，
    ，上開帳戶始遭人利用云云。然依一般人日常生活經驗，均
    可知悉應徵工作，尚未上班前不須交付己身之存摺及提款卡
    密碼，尤以，被告縱係為應徵工作而交付帳戶予該男子，卻
    對該男子身分全然不知，且於捷運站與對方見面，更與常情
    未合，率將帳戶提款卡暨密碼併交該男子，豈無掛心該帳戶
    款項立遭該男子冒領一空？又被告既不知該男子年籍、聯絡
    方式，於翌日又如何取回該等證件，是被告所陳各情，顯悖
    社會合理人之作為，足徵被告所辯其交付帳戶存摺、提款卡
    、密碼，係為應徵工作云云，尚難輕信。又被告所辯依報紙
    刊登求職廣告應徵工作一節，無法再提同份報紙，但依被告
    於偵查中所提出其於97年9 月12日自「中時人力網求職便利
    通」網頁列印資料，依該網頁列印資料所載資料：「（張貼
    日期）2008/9/3」、「（職務名稱）司機」、「（公司名稱
    ）0000000000」（218 號偵查卷26頁），被告稱其即在報紙
    上所看到之求職廣告即係該同一內容之廣告。對照卷附被告
    於偵查中所提出其所有門號0000000000號行動電話97年9 月
    份通聯紀錄，被告於9月4日至9月6日確實與門號0000000000
    號行動電話有多次通聯（218 號偵查卷29至30頁），自卷附
    上開通聯紀錄所示，被告於97年9月4日起下午2 時56分起至
    10時26分止，確實有撥打該電話與對方通話4 次，且係被告
    發話，通話秒數為12秒至120 秒不等，另於翌日即9月5日下
    午6時46-49分再通話1次，秒數為152秒；9月6日上午10時45
    分被告再發簡訊予該電話（218 號偵卷29、30頁），依上開
    通話頻繁程度及秒數長短與應徵廣告內容，雖得合理推認被
    告應有於上開時間撥打報載電話，詢問工作內容等節，惟該
    等情事，僅足證明該通聯事實，並無通話內容之實情可憑，
    難以推認「被告所辯係因求職，始依指示交付帳戶資料供檢
    測用等語」，係屬真實。
(三)被告另辯稱：於交付帳戶資料予該不明人士時，該人稱翌日
    測試完畢即會返還，其於第二日確實有再聯絡該人催討證件
    ，後來就找不到對方了等語，並於偵查中提出簡訊照片二張
    為證。依簡訊照片所示，於97年9月6日凌晨1 時55分，確實
    有一人自上開求職廣告所刊登之「0000000000」號行動電話
    傳簡訊予被告手機稱：「魏先生：不好意思我還在台中趕不
    回去，明天中午過後和你聯絡」等語（218 號偵查卷31頁）
    ；對照上開被告所提之通聯紀錄，被告於9月5日下午6時46-
    49分亦確實有對該「0000000000」號行動電話發話1 次，通
    話152 秒，足證被告辯稱其有因求職而誤信交付帳戶資料予
    他人，於第二日並有催討對方一定要還證件云云，雖非無稽
    ，但該簡訊內容係回應何事，並無證據可佐，同日被告所發
    簡訊，亦無內容可供核對，凡此與被告上開所辯之關連性，
    復無證據可憑，被告上開所辯，即難儘信。被告係在被警查
    獲前之97年9 月12日自行前往一銀古亭分行辦理該帳戶相關
    手續時，經該行職員呂盈采查悉係警示帳戶，始暗中通知警
    方到場查獲被告經過，迭據證人呂盈采於警詢時證述明確，
    有其警詢筆錄可稽（2864號偵查卷14、15頁）。衡諸常情，
    茍被告確於9月5日即未能取回該等證件，儘可於當日前往開
    戶銀行辦理止付或終止手續，則詐欺集團又何能於本案得逞
    三次，是被告於事隔多日主動前往銀行申辦手續，亦難為其
    有利認定。綜上所述，被告顯已具有縱有人利用該帳戶材料
    便於實施詐欺犯罪，供取得詐欺所得財物或財產上利益之用
    ，亦不違背其本意之幫助詐欺之犯意甚明。從而，被告上開
    所辯，殊無可採，是本案事證已明確，被告上開犯行，洵堪
    認定，應依法論科。
三、核被告所為，係犯刑法第30條第1項第339條第1 項幫助詐欺
    取財罪。被告以幫助意思，參與犯罪構成要件以外之行為，
    為幫助犯，應依刑法第30條第2 項規定，按正犯之刑減輕之
    。檢察官移請併辦部分，與起訴事實，係實質上一罪關係，
    本院自應一併審理。被告以一提供帳戶行為幫助正犯接續實
    施三次訛詐犯行，僅應論以一罪。原審經審理結果，認被告
    之犯罪不能證明，乃為被告無罪諭知，固非無見。但查，依
    上所述，上開無罪認定，顯有違誤，檢察官執此指摘原判決
    不當，為有理由，應由本院撤銷改判。爰審酌被告提供帳戶
    供他人詐騙使用，助長詐騙財產犯罪風氣，造成無辜民眾受
    騙受有金錢損失，影響層面廣泛，兼衡被害人被訛詐金額，
    被告素行、智識程度、及犯罪手段、犯罪後態度等一切情狀
    ，量處被告有期徒刑四月，並依法諭知易科罰金之折算標準
    ，以示懲儆。
據上論斷，應依刑事訴訟法第369條第1項前段、第364條、第299
條第1項前段，刑法第30條、第339條第1項、第55條、第41條第1
項前段，刑法施行法第1條之1，判決如主文。
本案經檢察官李良忠到庭執行職務。
中    華    民    國    98    年    7     月    22    日
                  刑事第三庭審判長法  官  陳博志
                                  法  官  許文章
                                  法  官  蔡聰明
以上正本證明與原本無異。
不得上訴。
                                  書記官  陳建邦
中    華    民    國    98    年    7     月    22    日
中華民國刑法第30條
（幫助犯及其處罰）
幫助他人實行犯罪行為者，為幫助犯。雖他人不知幫助之情者，
亦同。
幫助犯之處罰，得按正犯之刑減輕之。
中華民國刑法第339條
（普通詐欺罪）
意圖為自己或第三人不法之所有，以詐術使人將本人或第三人之
物交付者
，處 5 年以下有期徒刑、拘役或科或併科 1 千元以下罰金。
以前項方法得財產上不法之利益或使第三人得之者，亦同。
前二項之未遂犯罰之。


司法院資訊處製作；財團法人民間司法改革基金會備份。
